臺灣高等法院臺中分院刑事判決　　　　96年度上訴字第2342號
上　訴　人　臺灣彰化地方法院檢察署檢察官
被　　　告　甲○○
上列上訴人因違反毒品危害防制條例案件，不服臺灣彰化地方法
院96年度訴字第1063號，中華民國96年8月2日第一審判決（起訴
案號：臺灣彰化地方法院檢察署96年度毒偵字第2261號），提起
上訴，本院判決如下：
    主  文
上訴駁回。
    事實及理由
一、本案經本院審理結果，認除補充後述部分外，其餘第一審判
    決認事用法及量刑均無不當，應予維持，並引用第一審判決
    書記載之事實、證據及理由（如附件）。
二、檢察官上訴意旨，並以同署96年度毒偵字第2261號移送本院
    併辦意旨略以：被告於96年5月8日下午6時許起至同年月12
    日或其前3日內之某一時點止，在其住於彰化縣和美鎮○○
    里○○路○段349巷26號住處，接連施用第一級毒品海洛因多
    次，因與被告本案犯行係「集合犯」，依審判不可分原則，
    該案為起訴效力所及，原審未及斟酌審判，難認允當等情。
    本件被告於96年5月6日晚上8、9時施用海洛因犯行，業經警
    於96年5月7日晚上10時許查獲持有海洛因毒品1包，並於偵
    查中自白施用第一級毒品之犯行。至於檢察官上訴聲請併案
    審理之被告自96年5月8日下午6時許起至同年月12日或其前3
    時內某一時點止多次施用海洛因部分，係刑法連續犯修正刪
    除後所為，而刑法第56條連續犯之規定於94年1月7日修正公
　　布刪除，並於95年7月1日施行後，依新法對於上開反覆實施
　  犯罪模式之對應處置，除合於「接續犯」或「包括一罪」之
    情形外，則僅能依數罪併罰之規定個別處斷。又連續數行為
    而犯同一之罪名，部分之數行為，發生在新法施行前者，新
    法施行後，該部分適用最有利於行為人之法律，若其中部分
    之一行為或數行為，發生在新法施行後者，該部分不能論以
    連續犯（最高法院95年第8次刑事庭會議決議意旨參照）。
    而依最高法院86年台上字第3295號判例意旨，數行為於同時
    同地或密切接近之時地實施，侵害同一之法益，各行為之獨
    立性極為薄弱，依一般社會健全觀念，在時間差距上，難以
    強行分開，在刑法評價上，以視為數個舉動之接續施行，合
    為包括之一行為予以評價，較為合理，方屬接續犯之範疇，
    足見「接續犯」之成立，係以時、空密接性為前提要件，即
    透過對於同一法益之同種類侵害行為繼續不間斷之實行，業
    已稀釋個別行為之獨立性，致使刑法評價時將之視為單一、
    整體之犯罪行為，以符合社會一般人對於行為概念之認知，
    並與行為人之犯罪目的相互結合；至於學理上「包括一罪」
    概念中，與施用毒品之犯罪型態較有關聯者，應屬「集合犯
    」之態樣，此即依一般社會通念，特定犯罪行為具有反覆實
    施之特性，立法者於制定刑罰法律之初，亦已認知該種行為
    類型之反覆性，而有意藉由法條中客觀構成要件之行為要素
    ，含括上開具有反覆實施特性之數個犯罪行為，仍僅接受一
    次刑法之評價為已足。然施用毒品犯罪，或為零星偶一之施
    用，或長期不間斷的反覆施用，均有其可能性，是自難認立
    法者於制定刑罰法律之初，已認知施用毒品行為必屬具反覆
    性之犯罪，且有意藉由法條中客觀構成要件之行為要素，含
    括上開具有反覆實施特性之數個犯罪行為。況實務上最高法
    院歷來僅將專以觸犯該等法條之罪，為其日常生活之職業者
    之常業犯，認為其性質上屬多數行為之集合犯，在法律上將
    之擬制為一罪（即學理上稱之實質上一罪）（參照最高法院
    92年度台上字第5115號、92年度台上字第4959號、93年度台
    上字第3609號、94年度台上字第4567號等裁判意旨），而本
    次刑法修正既依據「刑罰公平原則」之考量，刪除有關連續
    犯之規定，並將含有連續犯性質之常業犯一併全數刪除（參
    見刑法修正草案總說明），則再以集合犯之概念評價多數施
    用毒品之行為，即有不當。因此，多次施用毒品犯罪之行為
    ，當無論以「集合犯」之餘地，此時則應回歸一般刑法上行
    為單、複數之認定，而予論罪科刑，較稱妥適。本件公訴人
    認上開移送本院併案審理部分，與被告經原審法院所判決認
    定之施用第一級毒品海洛因犯行，係屬「集合犯」之實質上
    一罪，此項法律上之見解為本院本案所不採認。公訴人上訴
    指摘原判決未及斟酌，難認允當云云，核無理由，其上訴應
    予駁回。
三、至於本件被告上開犯罪行為係96年4月24日以後，故無中華
    民國九十六年罪犯減刑條例規定之適用，併予說明。又聲請
    併辦部分既與原起訴有罪部分無實質或裁判上一罪關係，本
    院自無從併辦，應予退回。
據上論斷，應依刑事訴訟法第368條、第373條，判決如主文。
本案經檢察官卓秋蓮到庭執行職務。
中　　華　　民　　國　　96　　年　　10　　月　　23　　日
            刑事第六庭    審判長法　官  李  文  雄
                                法　官  邱  顯  祥
                                法　官  林  靜  芬
上列正本證明與原本無異。
如不服本判決與於收受送達後十日內向本院提出上訴書狀，其未
敘述上訴之理由者並得於提起上訴後十日內向本院補提理由書 (
均須按他造當事人之人數附繕本)。
                                書記官  陳  秀  真
中　　華　　民　　國　　96　　年　　10　　月　　23　　日
